臺灣板橋地方法院刑事判決　　　　　　　　　　　　九十三年度訴字第一二六九號
　　公　訴　人　臺灣板橋地方法院檢察署檢察官
　　被　　　告　乙○○
右列被告因偽造文書案件，經檢察官聲請以簡易判決處刑（九十三年度偵字第二二號
），被告於準備程序進行中就被訴之事實為有罪之陳述，經告知簡式審判程序之旨，
並聽取當事人之意見後，本院裁定由受命法官獨任進行簡式審判程序，本院判決如左
：
    主  文
乙○○連續行使偽造私文書，足以生損害於他人，處有期徒刑肆月，如易科罰金以參
佰元折算壹日。又連續行使偽造私文書，足以生損害於他人，處有期徒刑肆月。如易
科罰金以參佰元折算壹日。應執行有期徒刑柒月，如易科罰金以參佰元折算壹日。
    事  實
一、緣達興建設股份有限公司（以下簡稱達興公司）設址於臺北縣永和市○○路五十
    九巷九弄十一號一樓，股東為沈耀銘、沈樹、洪美○、鍾文欽、甲○○、廖明娜
    、沈吳彩鳳（於民國八十一年三月十四日死亡），於八十年十月二十九日核准設
    立登記時之代表人為沈耀銘，乙○○則為達興公司實際負責人。乙○○明知公司
    董事長之選任應先由股東就有行為能力之股東中選任董事組成董事會，再由三分
    之二以上之董事出席，及出席董事過半數之同意互選一人為之，竟不依上開法定
    程序，並未召集股東選任董事召開董事會，即於八十一年初某日令不知情之該公
    司員工葛蓓蓓在公司基於同一偽造私文書之概括犯意，先冒用沈耀銘名義為主席
    、沈樹為記錄，盜用沈耀銘及沈樹原留存於公司之印章蓋為印文偽造該公司八十
    一年一月四日股東臨時會議事錄，繼而復冒用鍾文欽之名義為主席、沈樹為記錄
    ，盜用鍾文欽及沈樹之印章蓋為印文偽造該公司八十一年一月四日董事會議事錄
    ，並盜用鍾文欽、洪美○及廖明娜之印章蓋為印文偽造該公司變更登記事項卡，
    及盜用鍾文欽之印章蓋為印文偽造變更登記聲請書，再盜用鍾文欽及沈耀銘之印
    章蓋用印文偽造臺北縣政府營利事業統一發證設立、變更登記申請書等私文書，
    並基於行使上開偽造私文書概括犯意，交由不知情之江輝雄會計師事務所人員，
    先於八十一年一月間某日持上開偽造之公司股東臨時會議事錄、董事會議事錄、
    變更登記事項卡及變更登記申請書向經濟部申請變更董事、監察人登記，使經濟
    部承辦公司變更登記之公務員於職務上所掌之公文書為該公司董事長變更為鍾文
    欽之不實登載，而以八十一年一月十八日經八一商字第一○○二七四號函核准在
    案，並據以核發變更後之公司執照，江輝雄會計師事務所人員再於八十一年一月
    間某日持上開偽造之臺北縣政府營利事業統一發證設立、變更登記申請書連同經
    濟部核准函及公司執照等件，向臺北縣政府營利事業登記聯合作業中心申請負責
    人變更登記，使臺北縣政府承辦營利事業變更登記之公務員於職務上所載之營利
    事業登記審查表上為准許變更登記之記載，足以生損害於沈耀銘、沈樹、洪美○
    、鍾文欽、甲○○、廖明娜、沈吳彩鳳及經濟部與臺北縣政府對公司及營利事業
    登記之管理。乙○○於八十四年五月間復另行起意，使不知情之唐復麗基於同一
    偽造私文書之概括犯意，在所任職之僑商公司，以乙○○為主席，冒用沈樹之名
    義為記錄、盜用沈樹之印章蓋為印文偽造達興公司八十四年四月十二日股東會議
    事錄及董事會議事錄，並盜用沈樹、洪美○、廖明娜之印章蓋為印文偽造該公司
    變更登記事項卡及盜用沈樹之印章蓋為印文偽造變更登記申請書，再盜用鍾文欽
    之印章蓋為印文偽造臺北縣政府營利事業統一發證設立、變更登記申請書等私文
    書，並基於行使上開偽造私文書之概括犯意，交由不知情之林長青先於八十四年
    四、五月間某日持上開偽造之公司股東會議事錄、董事會議事錄、變更登記事項
    卡及變更登記申請書向臺灣省政府建設廳申請變更董事、監察人登記，使臺灣省
    政府建設廳承辦公司變更登記之公務員於職務上所掌之公文書為該公司董事長變
    更為乙○○之不實登載，而以八十四年五月六日八四建三字第三三三六四九號函
    核准在案，並據以核發變更後之公司執照。林長青再於八十四年五月間某日持上
    開偽造之臺北縣政府營利事業統一發證設立、變更登記申請書連同臺灣省政府建
    登記，使臺北縣政府承辦營利事業變更登記之公務員於職務上所載之營利事業登
    記審查表上為准許變更登記之記載，足以生損害於沈耀銘、沈樹、洪美○、甲○
    ○、廖明娜及臺灣省政府建設廳與臺北縣政府對公司及營利事業登記之管理。
二、案經甲○○告發及臺灣板橋地方法院檢察署簽分偵案偵查起訴。
    理  由
一、訊據被告乙○○於本院審理中坦承不諱，亦據告發人甲○○指述綦詳，核與證人
    洪美○、鍾文欽於本院八十四年度自字第三六三號、臺灣高等法院八十五年度上
    訴字第四四八八號案件調查中之證述、證人沈樹、簡一鵬、葛蓓蓓、唐復麗於本
    院八十四年度自字第三六三號案件調查中之證述情節相符。此外並有達興公司八
    十一年度及八十四年度股東會議事錄、董事會議事錄、變更登記事項卡、登記聲
    明書、臺北縣政府營利事業統一發證設立變更登記書、本院八十四年度自字第三
    六三號、臺灣高等法院八十五年度上訴字第四四八八號刑事判決可資佐證，足認
    被告自白與事實相符，本件事證明確，被告犯行洵堪認定。
二、核被告乙○○所為，係犯刑法第二百十六條、第二百十條之行使偽造私文書罪及
    第二百十四條之使公務員登載不實罪。被告使不知情葛蓓蓓、江輝雄會計師事務
    所人員、唐復麗及林長青犯上開之罪，為間接正犯。被告於偽造股東會臨時會議
    事錄、董事會議事錄、變更登記事項卡、登記聲（申）請書、臺北縣政府營利事
    業統一發證設立、變更登記事項申請書等件前盜用各該股東印章蓋用印文之行為
    ，為偽造上開私文書之階段行為，又被告偽造上開私文書後復持之行使，偽造之
    低度行為應為行使之高度行為所吸收，均不另論擬。又被告使不知情之葛蓓蓓及
    唐復麗各於右揭時地偽造股東會臨時會議事錄、董事會議事錄及變更登記申請書
    等數種私文書，其目的固在於供變更負責人申請之用，惟查該數種偽造之私文書
    ，乃屬不同內容之私文書，且所載之時間不同，自屬偽造一私文書後，再行偽造
    另一私文書，顯非混合同時偽造甚明，是被告於八十一年度及八十四年度，分別
    利用不知情之葛蓓蓓及唐復麗，各先後多次偽造私文書之犯行，時間緊接，犯罪
    構成要件相同，顯係基於概括犯意而為，均應依連續犯規定論以一罪，惟此為被
    告行使偽造私文書之犯行所吸收，不另論罪，已如前述。被告於八十一年間使不
    知情之江輝雄會計師事務所人員持上開偽造之私文書先後向經濟部及臺北縣政府
    提出申請變更負責人之行使行為，及使經濟部及臺北縣政府人員登載不實之行為
    於八十四年間使不知情之林長青持上開偽造之私文書先後向臺灣省政府建設廳及
    臺北縣政府提出申請變更負責人之行使行為，及使臺灣省政府建設廳及臺北縣政
    府人員登載不實之行為，均係時間緊接，所犯構成要件相同，顯係基於概括犯意
    而為，應依連續犯規定論以一罪。被告所犯上開連續行使偽造私文書及連續使公
    務員登載不實二罪間，有方法結果之牽連關係，應從一重之連續行使偽造私文書
    罪論處，並依法加重其刑。被告於八十一年間所為連續行使偽造私文書之犯行及
    於八十四年間所為連續行使偽造私文書之犯行，相隔已有三年餘，實難認係基於
    概括犯意而為，應分論併罰。爰審酌被告之犯行、犯罪之動機、目的、手段、所
    生之危害及犯罪後於本院審理時坦承犯行之態度等一切情狀，分別量處如主文所
    示之刑，並定其應執行之刑，以示懲儆。又被告行為後，刑法第四十一條已於九
    十年一月十日修正公布生效，依該條第一項前段之規定，犯最重本刑為五年以下
    有期徒刑以下之刑之罪，而受六個月以下有期徒刑或拘役之宣告，因身體、教育
    、職業、家庭之關係或其他正當理由，執行顯有困難者，得以一元以上三元以下
    折算壹日（現已提高一百倍）易科罰金。並增定第二項「併合處罰之數罪，均有
    前項情形，其應執行之刑逾六月者，亦同。」，比較新舊法，以新法有利被告，
    依刑法第二條第一項前段，應適用修正後刑法第四十一條第一項前段、第二項，
    分別就主文所宣告有期徒刑四月部分，均諭知易科罰金之折算標準。並於應執行
    部分，亦諭知易科罰金之折算標準。
據上論斷，應依刑事訴訟法第二百七十三條之一第一項、第二百九十九條第一項前段
，刑法第二條第一項前段、第五十六條、第二百十六條、第二百十條、第二百十四條
、第五十五條、第五十一條第五款、第四十一條第一項前段、第二項，罰金罰鍰提高
標準條例第一條前段、第二條，判決如主文。
本案經檢察官黃正綱到庭執行職務。
中　　　華　　　民　　　國　　九十三　　年　　　八　　　月　　三十一　　日
                                  臺灣板橋地方法院刑事第五庭
                                         法  官  張  宏  節
右正本證明與原本無異。
如不服本判決，應於判決送達後十日內向本院提出上訴狀。
                                         書記官  李  淑  秋
中　　　華　　　民　　　國　　九十三　　年　　　九　　　月　　　七　　　日
附錄本案論罪科刑法條全文
中華民國刑法第二百十六條：
(行使偽造變造或登載不實之文書罪)
行使第二百十條至第二百十五條之文書者，依偽造、變造文書或登載不實事項或使登
載不實事項之規定處斷。
中華民國刑法第二百十條：
(偽造變造私文書罪)
偽造、變造私文書，足以生損害於公眾或他人者，處五年以下有期徒刑。
